臺灣板橋地方法院刑事判決　　　　　 100年度交簡上字第86號
公　訴　人　臺灣板橋地方法院檢察署檢察官
上　訴　人
即　被　告　黃英傑
上列上訴人即被告因公共危險案件，不服本院中華民國100 年2
月17日所為之100 年度交簡字第451 號第一審簡易判決（聲請簡
易判決處刑案號：100 年度速偵字第328 號），提起上訴，本院
管轄之第二審合議庭判決如下：
    主  文
上訴駁回。
    事  實
一、黃英傑明知服用酒類不能安全駕駛動力交通工具者，不得駕
    駛，明知服用酒類會影響其反應力及注意力，將使操控動力
    交通工具之能力降低，而無法安全駕駛動力交通工具，竟於
    100 年1 月15日2 時至5 時許，在新北市永和區某錢櫃KTV
    內服用酒類後，已達不能安全駕駛動力交通工具之狀態，仍
    以自機車後座伸手環抱前座友人馬之方式，騎乘車牌號碼
    HEB- 425號重型機車，行經新北市○○區○○路路段，欲返
    回馬位於新北市○○區○○路497 巷1 號6 樓之居所，嗣
    於同日5 時40分許，行經新北市○○區○○路497 巷口時，
    為警攔停稽查，並施以酒精測試，測得其呼氣酒精濃度達每
    公升0.56毫克，始悉上情。
二、案經新北市政府警察局永和分局移送臺灣板橋地方法院檢察
    署檢察官偵查後，聲請簡易判決處刑。
    理  由
壹、程序部分：
一、按被告以外之人於審判外之陳述，雖不符前4 條（即第159
    條之1 至之4 ）之規定，而經當事人於審判程序同意作為證
    據，法院審酌該言詞陳述或書面陳述作成時之情況，認為適
    當者，亦得為證據。當事人、代理人或辯護人於法院調查證
    據時，知有第159 條第1 項不得為證據之情形，而未於言詞
    辯論終結前聲明異議者，視為有前項之同意。刑事訴訟法第
    159 條之5 定有明文。此係因傳聞法則的重要理論依據，在
    於傳聞證據未經當事人之反對詰問予以核實，乃予排斥。惟
    若當事人已放棄對原供述人之反對詰問權，於審判程序表明
    同意該等傳聞證據可作為證據，基於證據資料愈豐富，愈有
    助於真實發見之理念，此時，法院自可承認該傳聞證據之證
    據能力（該條項立法理由參照）。經查，證人馬於警詢時
    所為之陳述，係被告以外之人於審判外之言詞陳述，核其性
    質屬傳聞證據，而被告業就上開言詞陳述之證據能力提出爭
    執（見本院100 年5 月24日準備程序筆錄第3 頁），已不合
    於刑事訴訟法第159 條之5 傳聞例外之規定，復未經檢察官
    就是否具有可信之特別情況舉證釋明之，亦不符合同法第15
    9 條之2 、第159 條之3 規定，難認上開證人於警詢時之言
    詞陳述具有證據能力，自不得採為認定被告犯罪所憑之證據
    。
二、至本判決下列所引用認定犯罪事實之其他證據，並無證據證
    明係公務員違背法定程式所取得，且當事人於審判期日時對
    於證據能力未予爭執，迄至言詞辯論終結前亦未再聲明異議
    ，本院審酌各該證據取得或作成時之一切情況，並無違法、
    不當或不宜作為證據之情事，依刑事訴訟法第158 條之4 反
    面解釋及同法第159 條之5 第1 項規定意旨，自均得作為證
    據。
貳、實體方面：
一、訊據被告即上訴人黃英傑固坦承有於上揭時地飲酒後為警攔
    查，並測得其呼氣酒精濃度為每公升0.56毫克之事實，惟矢
    口否認有不能安全駕駛動力交通工具而駕駛機車之犯行，並
    辯稱：伊為警查獲當時係乘坐於機車後座，由馬坐於前座
    駕駛該車輛，依車輛之大小及兩人之身形，伊並無法從後座
    伸手往前繞過馬之身體進而駕駛機車，而馬亦係因害怕
    而卸責指稱伊有從後駕駛機車。且依警員提出之監視錄影畫
    面亦無法明確認定伊有駕駛機車之情形，伊飲酒僅單純被馬
    搭載於後座，並未騎乘機車云云。經查：
(一)、被告黃英傑及其友人馬於上揭時地飲酒後為警攔查，並經
    警於新北市永和分局內測得其呼氣酒精濃度分別為每公升0.
    56及0.52毫克，且被告為警查獲前有機車搖擺不定、對交通
    號誌無反應或遲緩之情形，並經警對其施以「閉雙眼，30秒
    內朗誦阿拉伯數字由1001、1002、1003」之檢測結果不合格
    之事實，業據被告於警詢時、偵查中及本院審理時供承在卷
    （見偵查卷第6-9 頁、第33-34 頁、本院卷二第23頁），並
    有永和分局當事人酒精測定紀錄表、汽機車駕駛人酒後生理
    協調平衡檢測紀錄表、刑法第一百八十五條之三案件測試觀
    察紀錄表、酒後時間確認單、新北市政府警察局北警交字第
    C00000000 、C00000000 號舉發違反道路交通管理事件通知
    單各1 紙在卷可稽（見偵查卷第14-21 頁），堪信屬實。
(二)、次查，證人即查獲本案之永和分局警備隊警員鄭谷城於本院
    審理時具結證稱：「（問：本件被告公共危險案件是否為你
    所查獲？）答：是。」、「（問：本件查獲當時是幾個人在
    騎車？）答：當下我是執行巡邏勤務，行經永和路見一男一
    女騎乘機車未戴安全帽，左轉進入自強街，女方在前面駕駛
    ，男方坐在後方，為正常的騎乘駕駛。」、「（問：第一時
    間看到被告的期間是在永和路上？）答：是，是在永和錢櫃
    附近。」、「（問：有無看清楚究竟是何人在騎乘機車？）
    答：永和路上是該名女子馬騎乘，後來進入自強街後接永
    和區○○○路變成是黃英傑所騎乘的，是由黃英傑從後方把
    手伸到機車把手，自強街要接福和路的轉彎時，我跟他們視
    線成90度角所以很清楚的可以看到是黃英傑所騎乘。」、「
    （問：看到被告騎乘時光線如何？）答：當時有路燈，光線
    良好。」、「（問：告知這些相關規定之前，有無跟他們2
    人確認是何人騎乘機車？）答：當下的時候我是有詢問馬小
    姐永和路時是由馬騎乘，為何到自強街後變成黃英傑騎乘，
    馬稱我只有騎前面一小段，根據後來我們到現場錄音錄影時
    ，我記得沒有錯的話黃英傑當下也有承認他也有騎車。」、
    「（問：當時看到被告所載的機車的行駛路線？）答：看見
    他們時是在永和路與自強街口，先左轉自強街，直行接到福
    和路，再左轉進入中正路，我是在中正路497 巷口攔停他們
    。」、「（問：在這段期間你明確看到被告在機車後座，將
    手伸到機車把手駕駛的路段有哪些？）答：從自強街接福和
    路的時候，被告就開始伸手到機車把手駕駛，後來因為我車
    子都在他的後方，我沒有辦法很確定是被告騎車，一直到我
    攔停時，我看到被告剛好把機車把手放掉。」、「（問：你
    明確有看到被告的手放在機車把手上，有兩個時間點是在自
    強街接福和路以及攔停他們時？）答：是。」、「（問：你
    到底是否真的很確定被告有駕駛機車，確定的基礎為何？）
    答：我很確定被告有從後座駕駛機車，因為我攔停被告的時
    候，當時被告的機車的車速很慢，剛好也要停車，我看到被
    告的手是從機車把手上縮回來。」、「（問：你發現被告他
    們2 人未戴安全帽時到你攔停他們的機車，你的路線為何？
    ）答：跟被告他們的機車行駛的路線一樣，我是尾隨他們的
    機車。」、「（問：那你在何處追上被告他們的機車？）答
    ：在中正路497 巷口，因為那個巷口比較窄，被告他們也正
    好在此巷口停車，我追上他們機車的時間點，被告他們的機
    車也正好停下來。」、「（問：在中正路497 巷口的時候，
    證人你當時的位置與被告的距離有多近？）答：大約一公尺
    左右。我是在他們機車的右前方停放。」、「（問：你當時
    攔停時確實有看到被告的手的位置在何處嗎？）答：當時看
    見被告是他正把手從手把上縮回來。」、「（問：攔停當時
    馬的手你有注意到嗎？）答：我確定馬的手沒有在手把
    上，大概就是放在儀表板附近的區塊。」等語（見本院10 0
    年11月9 日審判筆錄第3 至14頁），足見證人鄭谷城當日執
    行巡邏勤務時，在新北市○○區○○路發現馬與被告均未
    戴安全帽，且一前一後共乘騎機車，證人鄭谷城隨即騎乘警
    用機車尾跟隨在後，途中先見前座女子馬騎乘機車自新北
    市○○區○○路進入自強街直行，而於自強街轉彎接福和路
    時，則見被告從後座將手伸至機車把手之方式騎乘機車，最
    終於福和路轉中正路497 巷巷口處準備攔停被告及馬二人
    ，正逢被告亦減速準備停車，當下於巷口又見被告的手是從
    機車把手上縮回來等情。再查，證人鄭谷城於100 年1 月15
    日所出具之職務報告內亦記載查獲當日之情節為：「警員鄭
    谷城、謝俊生..巡邏兼取締酒駕勤務，於100 年1 月15 日5
    時40分許，在新北市○○區○○路一段與自強街口，發現馬
    與黃英傑共騎乘重機車（HEB-425 ），由馬坐在前座，
    黃英傑在後座從後方環抱馬騎乘機車，因雙方均未載安全
    帽，警方於事上前攔查，並在永和區○○路497 巷口將其攔
    停」等語（見偵查卷宗第13頁）；又查，證人鄭谷城於查獲
    被告及馬二人當時，即向被告表明其親見被告從後方駕駛
    等語，有本院於審理時就現場查獲錄影光碟影片當庭播放之
    勘驗筆錄及證人鄭谷城之證述附卷可憑（見本院100 年11月
    9 日審理筆錄第12頁、第14頁），綜上所述，證人鄭谷城於
    本院審理時之指證情節與其案發當日所載之職務報告內容及
    查獲當時錄影光碟內容所表徵之客觀事實，均屬一致，足見
    證人鄭谷城之陳述自始一貫，且於本院審理時證述內容連續
    、完整，已就查獲經過證述綦詳，核無不合常理或矛盾之處
    ；又參以證人鄭谷城於本院審理時經具結以擔保證言之憑信
    性，衡情當無甘冒涉犯偽證罪之風險，蓄意虛構犯罪事實，
    設詞誣攀被告之理，因認證人鄭谷城上開證述情節應非子虛
    。
(三)、再者，證人鄭谷城於本院審理時結證：「（問：之前是否有
    查獲公共危險酒駕的案件移送被告的經驗嗎？）答：這兩年
    多在永和分局有查獲過四、五百件。」等語（見本院100 年
    11月9 日審判筆錄第3 至4 頁），足見證人係執行交通勤務
    之公務員，對於查獲駕駛人酒後駕車，為其業務事項，業經
    承辦數百件，其觀察程度自較一般人更為專注；另依證人鄭
    谷城前揭有關案發經過證詞，可認證人鄭谷城值勤時親見被
    告從後方伸手至前方把手騎乘機車之兩個路段，分別是自強
    街轉入福和路的轉彎道路及福和路轉入中正路497 巷之巷口
    ，於前者路段，證人與被告相對位置正逢轉彎，視線成90度
    角，證人之位置正可清楚看到被告與馬騎乘機車側邊之情
    形，而於後者路段，證人與被告減速停車之位置僅相距一公
    尺左右，亦可清楚看到握著機車把手停車之人為何，故於上
    開兩路段，熟為馬抑或被告伸手騎車，證人當可一目了然
    ；況且被告當日身著淺黃色外套，馬身著深色外套，有案
    發當時被告與馬共乘機車於自強街之翻拍照片在卷可稽，
    且為被告所不否認之事實（見本院卷一第60-63 頁、本院
    100 年11月9 日審判筆錄第18頁），自可明確分辨，而無混
    淆二人手臂之虞；且案發當時時間為早上5 點已近6 點，天
    色並非完全昏暗，又有路燈在側，此等衣著差異甚大且光線
    良好之情形下，證人前開所見被告從後座伸手至機車把手騎
    乘一情，顯難有誤認或誤判之可能。準此，證人前開證稱馬
    騎乘機車路經永和路、自強街路段，於自強街轉入福和路
    及駛入中正路47 9巷巷口等後路段，則由被告從後方環抱前
    座之人駕駛騎乘等語，堪信為真實。
(四)、繼查，證人馬於警方在新北市○○區○○路497 巷之現場
    查獲當時尚未進行酒精吹氣測試，證人馬已向警員坦承騎
    乘機車不諱，且指稱：「問題是只有一半你（指被告）在後
    面騎，前面是我騎的我承認。」等語，有本院於審理時就現
    場查獲錄影光碟影片當庭播放並製作之勘驗筆錄附卷可憑（
    見本院100 年11月9 日審理筆錄第12頁），足見證人馬於
    案發第一時刻主動向警員陳稱其騎乘機車前半段，再由被告
    騎乘機車後半段等語明確，且觀諸錄影光碟內容，證人馬
    查獲當時之神情自然、陳述清楚、語氣肯定，毫無心生害怕
    或勉強之色，堪認證人馬於查獲當時所言為其任意性下之
    陳述且與其本意相符，被告辯稱證人馬之陳述係因害怕或
    疲倦或受有壓力而對其為不利之指稱云云，顯屬無據，洵非
    可採。又假設馬係因規避自身酒駕之行為，而推卸誣指被
    告騎車，豈又會同時向警方坦承前半段路途乃其所騎乘，況
    且馬乃被告熟識之友人，亦無其他誣陷被告之理，足徵證
    人馬當下所言並非捏造或不實之陳述，是認證人馬於查
    獲當時之陳稱，核屬真實。至於證人馬雖於本院審理時結
    證：伊於當日被警員攔停時，係由伊在前方騎乘，被告在後
    方環抱伊的腰而共乘一部機車，且被告根本無法從後摸到機
    車手把。伊原本於警詢時並未指稱被告有從後騎乘機車，但
    因被告當日喝醉酒自稱有騎乘，且因當時有24小時未睡很累
    ，才於警詢時指稱被告在途中有騎乘約10 0公尺，但事實上
    並沒有云云（見本院100 年8 月24日審判筆錄第5 至6 頁）
    。惟查證人馬於100 年1 月15日查獲當時，為案發之第一
    時間，記憶應較於本院100 年8 月24日審理時為清晰，且於
    警員為酒測前尚未明確知悉其與被告二人是否均達刑法所訂
    不能安全駕駛之程度，較無暇權衡利害關係或受他人干預而
    為不實陳述，亦無餘欲相互勾串配合被告而為迴護之詞，或
    因警員之訊問而影響其陳述等情事，當認證人馬於查獲當
    時之陳述較為可信，而證人馬於本院審理時之證述，與上
    開勘驗查獲當時錄影光碟內容所呈現之客觀事實差異甚大，
    已難遽信。復查，證人馬與被告為熟識4 、5 年之友人，
    且有業務上之往來，2 人關係密切，馬事後得知被告因本
    案遭起訴追訴，其於本院審理時之證述，顯係事後迴護被告
    之詞，亦難為被告有利之認定。
(五)、至被告另辯稱：伊為警查獲當時係乘坐於機車後座，由馬
    坐於前座駕駛該車輛，依車輛之大小及兩人之身形，伊並無
    法從後座伸手往前繞過馬之身體進而駕駛機車云云，惟依
    一般經驗法則，機車乘載2 人時，坐於前方人僅需坐於機車
    坐墊之前端，即可由坐於後方之人操作機車手把進而駕駛機
    車，被告與證人馬身形均屬一般，亦有被告及馬共拍之
    照片1 張及現場翻拍照片6 張附卷可參（見本院卷宗卷一第
    15頁、第60-63 頁），難認有被告所稱被告乘坐於證人馬
    之後方即無法駕駛機車之情，是被告前開所辯，係事後卸責
    之詞，不足採信。
(六)、次按酒精濃度呼氣已達每公升0.55毫克時，肇事率為一般正
    常人之10倍，認已達不能安全駕駛之標準，有法務部88年5
    月18日所發之法88檢字第001669號函告週知；末按人體呼氣
    酒精濃度達每公升0. 5毫克時，即有反應較慢、感覺較低、
    影響駕駛之輕到中度之中毒症狀，有行政院國軍退除役官兵
    輔導委員會臺北榮民總醫院88年8 月5 日（88）北總內字第
    26868 號函示可考。查被告經警測試其呼氣酒精濃度達每公
    升0.56毫克程度，揆諸上開說明，被告當時至少屬於「中度
    中毒」症狀，且參合被告為警查獲前有機車搖擺不定、對交
    通號誌無反應或遲緩之情形，於警對其施以「閉雙眼，30秒
    內朗誦阿拉伯數字由1001、1002、1003」之檢測結果不合格
    等事實，堪認被告為警查獲時，其生理狀況已受酒精相當程
    度之影響，注意力、操控力及反應能力均降低，足認被告酒
    後騎乘機車為警查獲當時已達不能安全駕駛之程度。
(七)、綜上所述，本案事證明確，被告所辯均非可採，其犯行洵堪
    認定，應依法論科。另被告請求對相關人員測謊一節，因依
    上開事證已足認定其犯行，自無再予調查之必要，附此敘明
    。
二、核被告所為，係犯刑法第185 條之3 之服用酒類不能安全駕
    駛動力交通工具而駕駛罪。原審以被告犯行明確，依刑事訴
    訟法第449 條第1 項前段、第3 項、第454 條第2 項，刑法
    第185 條之3 、第42條第3 項前段，刑法施行法第1 條之1
    之規定，並審酌被告前有酒後不能安全駕駛之公共危險前科
    紀錄，而再次酒後駕車為警查獲，經警測得其呼氣酒精濃度
    每公升0.56毫克，而生交通之危險，顯見被告始終漠自己及
    公眾行之安全，未因曾受公共危險罪刑之宣告、執行而知所
    警惕，暨其犯後坦承犯行等一切情狀，量處罰金新臺幣8 萬
    元，如易服勞役，以新臺幣1000元折算一日，其認事用法均
    無違誤，量刑亦屬妥適，自應予維持。被告上訴猶執前詞否
    認犯罪，並無理由，應予駁回。
據上論斷，應依刑事訴訟法第455 條之1 第1 項、第3 項、第36
8 條，判決如主文。
本案經檢察官陳建良到庭執行職務。
中    華    民    國   100    年    11    月    30    日
                  刑事第十八庭  審判長法  官  朱嘉川
                                      法  官  周宛蘭
                                      法  官  羅惠雯
以上正本證明與原本無異。
本件不得上訴。
                                      書記官  許育菁
中    華    民    國   100    年    12    月    1     日
附錄本案論罪科刑法條全文：
中華民國刑法第185條之3
服用毒品、麻醉藥品、酒類或其他相類之物，不能安全駕駛動力
交通工具而駕駛者，處 1 年以下有期徒刑、拘役或科或併科 15
萬元以下罰金。